臺灣板橋地方法院刑事判決　　　　　　　93年度訴字第1182號
公　訴　人　臺灣板橋地方法院檢察署檢察官
被　　　告　丙○○
上列被告因違反洗錢防制法案件，經檢察官聲請簡易判決處刑（
93年度偵字第6644號），本院認應適用通常程序審判，判決如下
：
    主  文
丙○○無罪。
    理  由
一、按檢察官聲請以簡易判決處刑之案件，經法院認為有第451
    條之1 第4 項但書之情形者，應適用通常程序審判之，刑事
    訴訟法第452 條定有明文。本件公訴人以被告丙○○涉犯刑
    法第30條、洗錢防制法第9 條第1 項之幫助洗錢罪，聲請本
    院以簡易判決處刑。惟經本院審理後，認被告應為無罪之諭
    知，因認有同法第451 條之1 第4 項但書規定之情形，不得
    逕以簡易判決處刑，應適用通常程序審判之，合先敘明。又
    被告丙○○於審判期日言詞辯論時，經合法傳喚無正當理由
    不到庭，有送達證書在卷可按，本院認其被訴部分為應諭知
    無罪之案件，故不待其陳述逕行判決，併此敘明。
二、聲請意旨略以：被告丙○○於民國93年1 月間，由中國時報
    分類廣告得知有人收購金融機關帳戶，竟明知係供犯罪之用
    ，仍開立上海商業儲蓄銀行土城分行00000000000000號帳戶
    ，並於93年（聲請書誤載為「92年」）1 月8 日17時許，在
    板橋新埔捷運站二號出口處，以新臺幣 (下同）1,200 元之
    價格，將存摺、印章及提款卡售予一姓名年籍不詳綽號「阿
    邦」之男子，以前開帳戶供作為隱匿他人重大犯罪所得財物
    之用，嗣「阿邦」利用前開帳戶，於93年2 月12日12時50分
    ，撥打丁○○使用之0000000000號電話，恐嚇丁○○匯款30
    ,000 元 至上開帳戶，方始告知丁○○所有被竊車號6K-604
    8 號自用小客車下落，使丁○○畏懼而匯款至丙○○前開帳
    戶內，經該銀行發現前開帳戶交易異常予以凍結，報警循線
    查獲丙○○，因認被告涉犯有刑法第30條、洗錢防制法第9
    條第1 項之幫助洗錢罪嫌等語。
三、按公訴人認被告丙○○涉有上揭幫助洗錢罪犯行，無非被告
    於警詢、偵查中之自白，並有上海商業儲蓄銀行土城分行檢
    行自動櫃員機明細表等影本附卷可資佐證為其論據。
四、按洗錢防制法所稱「洗錢」，係指(一)掩飾或隱匿因自己「重
    大犯罪」所得財物或財產上利益者(二)掩飾、收受、搬運、寄
    藏、故買或牙保他人因「重大犯罪」所得財物或財產上利益
    者等行為；又該法所稱「重大犯罪」係指該法第3 條所列各
    款之罪，洗錢防制法第2 條、第3 條分別定有明文。訊據被
    告丙○○固不否認有上揭販售上開銀行帳戶之事實，惟其上
    開帳戶係遭不詳犯罪集團作為恐嚇被害人丁○○交付財物匯
    款之用，故其所為係幫助該犯罪集團掩飾因自己「恐嚇取財
    」犯罪所得財物，然該犯罪集團所犯之恐嚇取財罪，並非上
    開洗錢防制法所規範之「重大犯罪」罪名，其收購被告帳戶
    作為掩飾恐嚇被害人匯款所得財物之行為，即與該法所規範
    之「洗錢」行為不符，是該犯罪集團當不構成該法第9 條第
    1 項之洗錢罪，按刑法上之幫助犯，以正犯已經犯罪為構成
    要件，故幫助犯無獨立性，如無他人犯罪行為之存在，幫助
    犯即無由成立，從而本件被告自亦難論以該罪之幫助洗錢罪
    。
五、復按刑法之幫助犯，係以與正犯有共同之認識而幫助實施為
    要件，非但行為之外形可認為幫助，且須與正犯有犯意之聯
    絡，有幫助他人犯罪之故意，若幫助之人，並無違法之認識
    或無此故意以助成他人犯罪之結果，則其行為縱予正犯以助
    力，尚難遽令負幫助之罪責。查本件被告販售帳戶予犯罪集
    團作為恐嚇取財匯款之用，雖其行為之外形有助於該恐嚇取
    財犯罪之結果，然審諸被告販售該帳戶，縱有認識可能遭不
    法犯罪集團供作不法存匯提款使用之不確定故意，但其對該
    犯罪集團究係供作何種具體犯罪之不法存匯提款使用，顯尚
    難遽認必有犯意之認識聯絡，是僅憑被告上開販售帳戶供他
    人使用之行為，應不足據以確認其必有幫助犯罪集團恐嚇取
    財之認識故意，此外復查無其他積極證據足認被告確有上開
    犯行之幫助犯意，自亦難令其負幫助恐嚇取財之罪責。是綜
    上所述，本件不能證明被告犯罪，自應為無罪判決之諭知。
六、至臺灣板橋地方法院檢察署檢察官移送併案審理之93年度偵
    字第17949 號被告涉詐欺罪嫌一案，因本件為無罪判決，自
    與本件無所謂裁判上一罪之關係，本院不能併予審理，應退
    由該署檢察官續行偵辦，併此敘明。
七、另經查有(一)甲○○於93年2 月12日，因遭詐欺集團佯稱其信
    用卡遭盜刷，指示其至提款機操作，被詐騙轉匯存款99,988
    元至被告丙○○售予他人之板橋八甲郵局000000-0號帳戶提
    領；(二)乙○○於93年1 月12日，因見雜誌借貸廣告，遭詐欺
    集團指示其先行繳付各項名目費用，被詐騙匯款15,000元至
    被告丙○○售予他人之中和國光街郵局00000000號帳戶提領
    等事實（見本院93年11月30日簡式審判筆錄），因認被告丙
    ○○另涉犯有刑法第30條、洗錢防制法第9 條第1 項之幫助
    洗錢罪嫌，應由檢察官另行偵查，附此敘明。
據上論斷，應依刑事訴訟法第452 條、第306 條、第301 條第1
項，判決如主文。
本案經檢察官李吉祥到庭執行職務
中　　華　　民　　國　　94　　年　　3 　　月　　29　　日
                刑事第十九庭審判長法  官  彭  全  曄
                                  法  官  蕭  一  弘
                                  法  官  朱  嘉  川
以上正本證明與原本無異
如不服本判決，應於判決送達後10日內，向本院提出上訴狀
                                  書記官  梁  宜  庭
中　　華　　民　　國　　94　　年　　3 　　月　　29　　日
